臺灣澎湖地方法院民事判決　　　　　　　　95年度訴字第48號
原　　　告　丁○○
　　　　　　戊○○
　　　　　　己○○
共　　 同　 洪文佐律師
訴訟代理人
被　　　告　丙○○
　　　　　　乙○○
上　一　人　王蔡美珠
訴訟代理人
被　　　告　甲○○
　　　　　　庚○○
上　一　人
訴訟代理人　吳金雀
共　　　同　劉家榮律師
訴訟代理人
上列當事人間請求分割共有物事件，本院於民國96年5月9日言
詞辯論終結，判決如下：
    主      文
兩造共有澎湖縣馬公市○○段613地號土地分割為：如附圖編號
613部分、面積990.37平方公尺，如附圖編號613-A003部分、面
積220.45平方公尺，如附圖編號613-A005部分、面積95.24平方
公尺，分歸原告各按其應有部分比例保持共有；如附圖編號
613-A001部分、面積990.37平方公尺、如附圖編號613-A002部分
、面積220.45平方公尺，如附圖編號613-A004部分，面積95.23
平方公尺，分歸被告各按其應有部分比例保持共有。
訴訟費用新臺幣參萬壹仟柒佰參拾捌元由原告丁○○、戊○○、
己○○各負擔六分之一；被告丙○○、乙○○、庚○○各負擔十
二分之一，被告甲○○負擔十二分之三。
  事實及理由
甲、兩造之主張：
一、原告起訴主張：坐落澎湖縣馬公市○○段613地號土地為兩
    造所共有，原告丁○○、戊○○、己○○應有部分均各為六
    分之一，被告丙○○、乙○○、庚○○應有部分均各為十二
    分之一，被告甲○○應有部分為十二分之三。而上開土地，
    依其使用目的並非不能分割，且兩造亦無不分割之約定，因
    不能獲致分割協議，爰依法訴請裁判分割。並聲明如主文第
    一項所示。
二、被告則以：系爭土地雖無不分割之約定，但被告與原告購買
    土地之前手就系爭土地訂有分管契約，如附圖編號613-A002
    、613-A003部分，長年由被告丙○○、乙○○耕作，已有感
    情，若裁判分割，請將上開部分判由被告取得等語資為抗辯
    。
乙、不爭執之事項：
一、澎湖縣馬公市○○段613地號土地為兩造所共有，原告丁○○、戊○○、己○○應有部分均各為六分之一，被告丙○○
    、乙○○、庚○○應有部分均各為十二分之一，被告甲○○
    應有部分為十二分之三。
二、系爭土地依其使用目的並非不能分割，且兩造就分割方案不
    能獲致協議。
丙、得心證之理由：
一、按共有人得隨時請求分割共有物，但因物之使用目的不能分
    割或契約定有不可分割之期限者，不在此限；又共有物之分
    割，依共有人協議之方法行之，分割之方法不能協議者，法
    院得依任何共有人之聲請，以原物分配於各共有人，民法第
    823條第1項、第824條第1項第1款分別定有明文。經查：
（一）澎湖縣馬公市○○段第613地號土地，地目為旱地，有土
      地登記謄本可稽，而上開土地目前供澎湖縣政府推廣「青
      青草原」政策，種植草坪，亦有勘驗筆錄、現場照片可參
      。是以上開土地，依其使用目的並非不能分割。
（二）被告固主張曾與原告購買土地之前手，就系爭土地訂有分
      管契約，由被告使用如附圖編號613-A002、613-A003部分
      ，但被告並未舉證以實其說。又經本院向澎湖地政事務所
      調閱系爭土地歷次異動資料及買賣契約書，並無證據顯示
      系爭土地訂有分管契約，是以被告上開主張，已難採信。
      縱然系爭土地訂有分管契約，本件亦無證據證明原告在購
      買系爭土地前，即知悉有分管契約，或有可得而知之情形
      ，則原告亦不受該分管契約之拘束。本件既無法證明系爭
      土地上定有分管契約，亦無約定不可分割之期限，則兩造
      就系爭土地未能達成分割之協議，原告請求分割系爭土地
      ，洵屬有據，應予准許。
二、次按請求共有物之分割，應由法院依民法第824條命為適當
    之分配，不受當事人主張之拘束；分割共有物時，法院應參
    酌當事人之聲明、共有物之性質、坐落位置、地形、經濟效
    用、各共有人應有部分之比例及全體共有人之利益等公平決
    之。又分割共有物，以消滅共有關係為目的。法院裁判分割
    共有土地時，除因該土地內部分土地之使用目的不能分割（
    如為道路），或部分共有人仍願維持共有關係，應就該部分
    土地不予分割或准該部分共有人成立新共有關係外，應將土
    地分配於各共有人單獨所有，最高法院69年台上字第1831號
    判例意旨可資參照。經查：
（一）系爭土地地目為旱，現供澎湖縣政府推廣「青青草原」政
      策，種植草坪，無地上物，如附圖編號613-A002、613-A0
      03部分土地，面臨馬公市○○路等情，業據原告提出土地
      登記謄本為證，並經本院勘驗系爭土地現場位置、使用現
      況屬實，並有勘驗筆錄及拍攝現場照片附卷可稽（本院卷
      第143-152頁）。
（二）原告主張願取得如附圖編號613或613-A001、613-A003、
      613-A005部分之土地，並依原告應有部份比例維持共有；
      被告則主張願取得如附圖編號613或-613A001、613-A002
      、613-A003部份之土地，並依被告應有部份比例維持共有
      。然如附圖編號613-A002、613-A003部分土地，面臨馬公
      市○○路，經濟價值較高，若均由被告取得，實難謂公平
      。被告雖以曾長期使用613-A002、613-A003部分土地，有
      感情因素云云，但以系爭土地現況均為草坪而言，亦難認
      有何難以割捨之情狀，本院爰認原告所主張之分割方案較
      適當。爰定其分割方法如主文第一項所示。
三、綜上所述，原告本於共有物分割請求權之法律關係，請求分
    割系爭土地，為有理由，應予准許，爰判決如主文第一項所
    示。又因分割共有物之分割結果對兩造均屬有益，訴訟費用
    由敗訴之當事人負擔顯失公平，本院爰審酌兩造利害關係，
    由兩造依比例負擔如主文第二項所示。
丁、據上論結，本件原告之訴為有理由，依民事訴訟法第80條之
    1 、第85條第1項但書，判決如主文。
中　　華　　民　　國　　96　　年　　5 　　月　　23　　日
                        民事庭  法  官  李宛玲
以上正本係照原本作成。
如不服本判決，應於判決送達後20日內，向本院提出上訴狀（須
附繕本）。
中　　華　　民　　國　　96　　年　　5 　　月　　23　　日
                                書記官  莊茹茵
